臺灣臺中地方法院刑事判決
111年度易字第296號
公  訴  人  臺灣臺中地方檢察署檢察官
被      告  劉書維


選任辯護人  張順豪律師
            蔡梓銓律師
上列被告因詐欺案件，經檢察官提起公訴（110年度偵字第34429
號、111年度少連偵字第19號）及移送併辦(110年度偵字第28622
、33966、40135號），被告於準備程序中就被訴事實為有罪之陳
述，受命法官於聽取當事人之意見後，由本院合議庭裁定由受命
法官獨任進行簡式審判程序，判決如下：
    主    文
己○○犯附表編號1至5所示之罪，各處如附表編號1至5「罪刑」欄
所示之刑，應執行有期徒刑陸月，併科罰金新臺幣參萬元，罰金
如易服勞役，以新臺幣壹仟元折算壹日。緩刑貳年，緩刑期間付
保護管束，並應接受受理執行之各地方檢察署所舉辦之法治教育
課程參場次。
    犯罪事實
一、己○○於民國110年6月中旬透過臉書廣告應徵工作，即與姓名
    年籍不詳暱稱「＠傑」之人互加好友。其明知金融帳戶係供
    特定人使用之重要理財、交易工具，關係特定人財產、信用
    之表徵，若任意提供金融帳戶資料予不詳他人，甚可能遭不
    法分子持以犯罪，藉此掩飾或隱匿其犯罪所得之本質、來源
    、去向、所在，竟與暱稱「＠傑」之人共同意圖為自己不法
    之所有，基於詐欺取財犯意，將其所申辦國泰世華商業銀行
    帳號000-000000000000號提供予暱稱「＠傑」之詐騙集團成
    員使用。詐騙集團成員於取得己○○之帳戶後，隨即向附表所
    載丁○○等人，以解除分期付款設定等方式施以詐術，致丁○○
    等陷於錯誤，於附表一所示時間，將該等款項匯款至己○○之
    前開國泰世華銀行帳戶內，己○○隨即依據暱稱「＠傑」之指
    示，於附表一所載之時間、地點提領帳戶內款項，嗣將款項
    交與在超商外守候之詐騙集團成員。
二、案經丁○○、丙○○、戊○○、甲○○、庚○○訴由臺中市政府警察局
    豐原分局暨高雄市政府警察局苓雅分局報告臺灣臺中地方檢
    察署偵查起訴及移送併辦。
    理    由
一、被告己○○所犯係死刑、無期徒刑、最輕本刑為3 年以上有期
    徒刑以外之罪，其於準備程序中就被訴事實為有罪之陳述，
    經法官告知簡式審判程序之旨，並聽取當事人之意見後，本
    院認為適宜由受命法官獨任進行簡式審判程序。
二、前揭犯罪事實，業據被告於警詢、偵查、本院審理時坦承不
    諱（110偵34429卷《下稱偵一卷》第29至39頁、第217至219頁
    ；本院卷第43至46頁、第51至61頁、第143頁），核與證人
    即被害人丁○○、丙○○、戊○○、甲○○、庚○○於警詢之陳述內容
    相符（偵一卷第79至81頁、第97至101頁、第123至125頁、
    第149至151頁、第179至183頁），復有110年8月17日員警職
    務報告、被告提領款項之監視器畫面截圖8張、超商內外之
    監視器畫面截圖17張、路口監視器畫面截圖1張、被告與暱
    稱「＠傑」之LINE對話紀錄截圖2張、被告提出之臉書求職廣
    告1張（偵一卷第27頁、第45至49頁、第51至69頁）、被害
    人丁○○報案資料：①臺南市政府警察局第一分局東寧派出所
    受理各類案件紀錄表、受理案件證明單、內政部警政署反詐
    騙諮詢專線紀錄表、受理詐騙帳戶通報警示簡便格式表、金
    融機構聯防機制通報單、②遠東國際商業銀行自動櫃員機交
    易明細表、網路銀行轉帳交易明細各1張（偵一卷第73至77
    頁、第83至87頁)、被害人丙○○報案資料：①高雄市政府警察
    局小港分局高松派出所受理各類案件紀錄表、受理案件證明
    單、內政部警政署反詐騙諮詢專線紀錄表、受理詐騙帳戶通
    報警示簡便格式表、金融機構聯防機制通報單、②丙○○所有
    之中國信託銀行帳戶存摺封面、中國信託銀行自動櫃員機交
    易明細表各1張、轉帳交易明細截圖2張（偵一卷第91至95頁
    、第103至109頁；110偵28622卷《下稱偵二卷》第59至 61頁
    、第69頁、第73頁）、被害人戊○○報案資料：①南投縣政府
    警察局草屯分局上林派出所陳報單、受理各類案件紀錄表、
    受理案件證明單、內政部警政署反詐騙諮詢專線紀錄表、受
    理詐騙帳戶通報警示簡便格式表②轉帳交易明細截圖、第一
    銀行自動櫃員機交易明細表影本各1張（偵一卷第115至121
    頁、第129頁、第133至135頁）、告訴人甲○○報案資料：①新
    北市政府警察局新店分局安康派出所陳報單、受理各類案件
    紀錄表、受理案件證明單、內政部警政署反詐騙諮詢專線紀
    錄表、受理詐騙帳戶通報警示簡便格式表、金融機構聯防機
    制通報單、②網路銀行轉帳交易明細截圖2張（偵一卷第141
    至147頁、第159頁、第165頁）、告訴人庚○○報案資料：①臺
    北市政府警察局大安分局安和路派出所陳報單、受理各類案
    件紀錄表、受理案件證明單、內政部警政署反詐騙諮詢專線
    紀錄表、受理詐騙帳戶通報警示簡便格式表、②網路銀行轉
    帳交易明細截圖3張（偵一卷第169至177頁、第187頁、第19
    5頁）、國泰世華商業銀行存匯作業管理部110年8月2日國世
    存匯作業字第1100113717號函檢送被告己○○申辦之國泰世華
    商業銀行第000000000000號帳戶之開戶資料、交易明細（偵
    二卷第79至87頁）附卷可稽，足認被告前揭任意性自白核與
    事實相符。本案事證明確，被告犯行洵堪認定，應予依法論
    科。
三、論罪科刑：
(一)核被告所為，係犯刑法第339條第1項詐欺取財罪、洗錢防制
    法第14條第1項之一般洗錢罪，其與暱稱「＠傑」之間，有犯
    意聯絡及行為分擔，應依刑法第28條規定，論以共同正犯。
(二)附表一編號1至5所示被害人丁○○等人因受詐欺後多次匯款，
    乃本案詐欺集團成員以同一詐欺手法訛詐同一被害人，致被
    害人於密接時間多次匯款，其等施用之詐術、詐欺對象相同
    ，侵害同一被害人財產法益，各行為之獨立性均極為薄弱，
    難以強行分開，依一般社會健全觀念，應視為數個舉動之接
    續施行，合為包括之一行為予以評價，俱屬接續犯之單純一
    罪，應各論以一詐欺取財罪。
(三)被告就附表一編號1至5所示犯行，所犯上開詐欺取財罪、一
    般洗錢罪，有部分合致，且犯罪目的單一，依一般社會通念
    ，應評價為一罪方符合刑罰公平原則，為想像競合犯，依刑
    法第55條規定，均從一重論以一般洗錢罪處斷。又被告與暱
    稱「＠傑」者共同向附表一所示丁○○等不同被害人詐騙得款
    、洗錢，犯意各別，各具獨立性，應予分論併罰。
(四)起訴書及併辦意旨書之犯罪事實欄雖多次記載「詐騙集團成
    員」乙語，然依卷存之證據資料，並無證據證明己○○知悉本
    案騙取丁○○等人之人係暱稱「＠傑」者以外之人，自難認被
    告與暱稱「＠傑」者及其他詐欺集團成員具有犯意聯絡及行
    為分擔，而涉犯刑法第339條之4第1項第2款3人以上共同犯
    詐欺取財罪，附此敘明。　
(五)刑之減輕：
　  洗錢防制法第16條第2項規定：「犯前二條之罪，在偵查或
    審判中自白者，減輕其刑。」本案被告於審判中已自白一般
    洗錢犯行，爰均依上開規定減輕其刑。　
(六)臺灣臺中地方檢察署110年度偵字第 28622、33966、40135
    號移送併辦部分，為本案起訴事實之部分事實，分屬事實同
    一案件，本院自應併予審理，附此敘明。
(七)爰以行為人之責任為基礎，審酌於本案發生前並無前科紀錄
    ，此有被告前案紀錄表在卷可參，堪信其素行良好；並考量
    其於案發時就讀００醫專檢驗科，因為家庭經濟狀況不佳，需
    要自行在假日打工籌措生活費及繳機車貸款，其母為外籍配
    偶，經濟狀況困窘，於110年6月間，因疫情關係而原本工讀
    的石頭燒肉店因業務緊縮失去工作，所以透過臉書找工作，
    因其年紀輕，社會經驗嚴重不足而觸犯刑章之犯罪動機(本
    院卷第60頁)；及衡酌其犯後坦承犯行，於審判中自白洗錢
    犯行，且積極與附表一所示丁○○等人調解並均已完全賠償其
    等之損害，此有本院調解程序筆錄2份、和解書2份及匯款單
    5份附卷可參(本院卷第151至171頁)，足信被告已充分理解
    其行為之違法性，並具有悔悟之意；再考量被告自述目前五
    專就學中，現在是五年級快畢業了，目前沒有打工，現在在
    臺北忠孝醫院實習，家庭狀況普通，父母都有工作，還有一
    個妹妹10歲，家庭經濟勉持之生活狀況（見本院卷第60頁）
    等一切情狀，分別量處如主文所示之刑，並就罰金部分諭知
    易服勞役之折算標準。並審酌被告所犯之上開5罪，犯罪手
    段與態樣相同，同為侵害財產法益，且各罪所擔任之角色均
    相同，屬同期間之犯罪，並參諸刑法第51條第5款係採限制
    加重原則，而非累加原則之意旨，及其造成之全部損害金額
    ，定其應執行之刑如主文所示，並就罰金部分諭知易服勞役
    之折算標準。
四、緩刑：
　　按刑罰之主要目的乃在於公正地報應行為人之罪責，並以刑
    罰之公正報應，威嚇社會大眾而生嚇阻犯罪之一般預防功能
    ，且善用執行刑罰之機會，從事受刑人之矯治工作，而收教
    化之個別預防功能，因而，刑罰應該是符合相當原則之公正
    刑罰，不可過分強調威嚇社會大眾之一般預防功能，或是過
    分強調教化犯罪人之個別預防功能，而輕易破壞刑罰公正報
    應之本質。次按行為經法院評價為不法之犯罪行為，且為刑
    罰科處之宣告後，究應否加以執行，乃刑罰如何實現之問題
    。依現代刑法之觀念，在刑罰制裁之實現上，宜採取多元而
    有彈性之因應方式，除經斟酌再三，認確無教化之可能，應
    予隔離之外，對於有教化、改善可能者，其刑罰執行與否，
    則應視刑罰對於行為人之作用而定。如認行為人對於社會規
    範之認知並無重大偏離，行為控制能力亦無異常，僅因偶發
    、初犯或過失犯罪，刑罰對其效用不大，祇須為刑罰宣示之
    警示作用，即為已足，此時即非不得緩其刑之執行，並藉違
    反緩刑規定將入監執行之心理強制作用，謀求行為人自發性
    之改善更新。而行為人是否有改善之可能性或執行之必要性
    ，固係由法院為綜合之審酌考量，並就審酌考量所得而為預
    測性之判斷，但當有客觀情狀顯示預測有誤時，亦非全無補
    救之道，法院仍得在一定之條件下，撤銷緩刑（參照刑法第
    75條、第75條之1），使行為人執行其應執行之刑，以符正
    義。由是觀之，法院是否宣告緩刑，有其自由裁量之職權，
    而基於尊重法院裁量之專屬性，對其裁量宜採取較低之審查
    密度，祇須行為人符合刑法第74條第1項所定之條件，法院
    即得宣告緩刑，與行為人犯罪情節是否重大，是否坦認犯行
    並賠償損失，並無絕對必然之關聯性（最高法院102年度台
    上字第4161號判決意旨參照）。依上開說明，足認緩刑為法
    院刑罰權之運用，旨在獎勵自新，祇須合於刑法第74條所定
    之條件，法院本有自由裁量之職權。查，被告未曾因故意犯
    罪受有期徒刑以上刑之宣告，有上述前案紀錄表附卷可憑，
    素行良好，其因法治觀念薄弱，一時失慮，致罹刑典，且犯
    後已知坦承犯行，已與附表一所示丁○○等人調解並均已完全
    賠償其等之損害，此有本院調解程序筆錄2份、和解書2份及
    匯款單5份附卷可參(本院卷第149至171頁)，足信被告已充
    分理解其行為之違法性，並具有悔悟之意，前已敘及，而丁○○等人均同意給予被告緩刑之宣告，此有本院調解程序筆錄
    、和解書各2份在卷可參（見本院卷第151至161頁），本院
    再審酌其生活情狀，認其經此偵審程序及刑之宣告，當知所
    警惕，信無再犯之虞，故認被告所宣告之刑，以暫不執行為
    適當，爰併予宣告緩刑2年，用啟自新。惟為促使被告培養
    法治觀念，避免再犯，爰命被告於緩刑期間付保護管束，並
    應接受受理執行之各地方檢察署所舉辦之法治教育課程3場
    次，以資警惕。倘若被告不履行此一負擔，且情節重大足認
    原宣告之緩刑難收其預期效果，而有執行刑罰之必要者，依
    刑法75條之1第1項第4款之規定，檢察官得聲請法院撤銷其
    緩刑宣告，附此敘明。
五、沒收之說明：
　  按犯罪所得，屬於犯罪行為人者，沒收之；前2項之沒收，
    於全部或一部不能沒收或不宜執行沒收時，追徵其價額，刑
    法第38條之1第1項前段、第3項定有明文。又稱因犯罪所得
    之財物，係以實際所得者為限，苟無所得或尚未取得者，即
    無從為沒收之諭知（最高法院96年度台上字第2331號判決意
    旨參照）。查依卷存之證據並無法證明被告取得任何犯罪所
    得，本院自無從宣告沒收。
據上論斷，應依刑事訴訟法第273條之1第1項、第299條第1項前
段，洗錢防制法第14條第1項、第16條第2項，刑法第11條前段、
第28條、第339條第1項、第55條前段、第42條第3項、第51條第5
款、第7款、第74條第1項第1款、第2項第8款、第93條第1項第2
款，刑法施行法第1條之1第1項，判決如主文。　　
本案經檢察官郭明嵐提起公訴，檢察官吳錦龍、詹常輝移送併辦
，乙○○到庭執行職務。
中　　華　　民　　國　　111 　年　　5 　　月　　31　　日
                  刑事第九庭    法  官  陳培維
以上正本證明與原本無異。
如不服本判決應於收受送達後20日內向本院提出上訴書狀，並應
敘述具體理由；其未敘述上訴之理由者，應於上訴期間屆滿後20
日內向本院補提理由書（均須按他造當事人之人數附繕本）「切
勿逕送上級法院」。
告訴人或被害人如不服判決，應備理由具狀向檢察官請求上訴，
上訴期間之計算，以檢察官收受判決正本之日起算。
                                書記官  張雅慧
中　　華　　民　　國　　111 　年　　6 　　月　　1 　　日
附錄本判決論罪科刑法條
刑法第339條第1項：
意圖為自己或第三人不法之所有，以詐術使人將本人或第三人之
物交付者，處5年以下有期徒刑、拘役或科或併科50萬元以下罰
金。
洗錢防制法第14條：
有第二條各款所列洗錢行為者，處7年以下有期徒刑，併科新臺
幣500萬元以下罰金。
前項之未遂犯罰之。
前二項情形，不得科以超過其特定犯罪所定最重本刑之刑。
附表：
編號   犯罪事實             罪刑  1 附表一編號1 己○○共同犯洗錢防制法第十四條第一項之一般洗錢罪，處有期徒刑貳月，併科罰金新臺幣壹萬元，罰金如易服勞役，以新臺幣壹仟元折算壹日。  2 附表一編號2  己○○共同犯洗錢防制法第十四條第一項之一般洗錢罪，處有期徒刑貳月，併科罰金新臺幣壹萬元，罰金如易服勞役，以新臺幣壹仟元折算壹日。  3 附表一編號3 己○○共同犯洗錢防制法第十四條第一項之一般洗錢罪，處有期徒刑貳月，併科罰金新臺幣壹萬元，罰金如易服勞役，以新臺幣壹仟元折算壹日。  4 附表一編號4 己○○共同犯洗錢防制法第十四條第一項之一般洗錢罪，處有期徒刑貳月，併科罰金新臺幣壹萬元，罰金如易服勞役，以新臺幣壹仟元折算壹日。  5 附表一編號5 己○○共同犯洗錢防制法第十四條第一項之一般洗錢罪，處有期徒刑貳月，併科罰金新臺幣壹萬元，罰金如易服勞役，以新臺幣壹仟元折算壹日。 
 
附表一：
編號 被害人 詐騙方式 匯款時間（均110年6月19日）及金額 己○○提領之地點、時間（均110年6月19日）及款項  1 丁○○ 解除分期付款設定 20時53分匯款29989元； 20時25分匯款11998元 一、在全家超商神岡和睦店（臺 中市○○區○○路0段000號） ①於20時12分提領95000元(包含其他不詳姓名者匯入之款項) ②於20時16分提領13000元  二、在統一超商新禾門市（臺中市○○區○○路0段000號） ①於20時44分提領20000元 ②於20時46分提領20000元 ③於20時47分提領1000元 ④於20時48分提領20000元 ⑤於20時57分提領20000元 ⑥於20時58分提領11000元 2 丙○○ 解除分期付款設定 19時51分匯款 7123元； 20時29分匯款28012元  3 戊○○ 解除分期付款設定 20時09分匯款18985元； 20時13分匯款12960元。  4 甲○○ 解除分期付款設定 19時51分匯款1234元； 19時48分匯款29985元  5 庚○○ 解除分期付款設定 20時46分匯款9988元； 20時47分匯款9988元； 20時49分匯款9988元。